最高法院民事裁定　　　　　　　一○○年度台抗字第五六三號
抗　告　人　邱垂湯
上列抗告人因與相對人祭祀公業邱烋間請求返還不當得利事件，
聲請續行訴訟程序，對於中華民國一○○年四月二十日台灣高等
法院台中分院裁定（一○○年度上字第一三九號），提起抗告，
本院裁定如下：
    主  文
原裁定廢棄，應由台灣高等法院台中分院更為裁定。
    理  由
本件抗告人於原法院聲請續行訴訟意旨以：兩造曾於民國九十九
年八月十日接獲法院通知同年九月二日開庭。嗣因其之訴訟代理
人將於同年八月二十六日至同年九月三日出國，遂於同年八月二
十日前電告承辦股書記官，表示原訂之準備程序期日無法到庭，
請求改定庭期，承辦股書記官請其正式具狀補陳聲請，遂於同年
八月二十三日始具狀陳報及聲請改期。據此，抗告人之訴訟代理
人補陳之書狀雖於同年八月二十三日提出，但不影響期間屆滿前
有請求續行訴訟之表示。又相對人之管理權有欠缺，其委任訴訟
代理人所為之一切訴訟行為亦屬無效，則其二次同意停止訴訟之
訴訟行為亦屬無效，不生訴訟停止之效力，自無所謂逾二次訴訟
停止期間，視為撤回上訴之問題等語。
原法院以：兩造既於九十九年四月二十一日開庭時經第二次合意
停止訴訟，有卷附準備程序筆錄可憑。則依民事訴訟法第一百九
十條規定，抗告人至遲應於同年八月二十一日前向法院聲明續行
訴訟，然抗告人之訴訟代理人雖於八月十八日表明因出國請求改
定庭期，惟遲至同年八月二十三日始具狀陳報，為上開改期之聲
請，已逾續行訴訟之法定期間，而生視為撤回上訴之效力。至嗣
後雖分別於九十九年十月十四日、一○○年二月十七日行準備程
序，因兩造未於法定期間內表示續行訴訟，已生視為撤回上訴之
效果，故兩造於前揭準備期日所為之訴訟行為，不生法律上之效
力。另抗告人陳稱相對人欠缺管理權，並無當事人能力，其所委
任之訴訟代理人所為之二次同意停止訴訟之行為，亦屬無效，自
不生逾期不續行訴訟，視為撤回上訴云云。然依民事訴訟法第四
十九條規定：「能力、法定代理權或為訴訟所必要之允許有欠缺
而可以補正者，審判長應定期間命其補正：如恐久延致當事人受
損害時，得許其暫為訴訟行為」。則在相對人之當事人能力補正
前，其訴訟代理人所為同意停止之訴訟行為，自亦為有效等詞，
裁定駁回抗告人續行訴訟程序之聲請。
按無訴訟能力人為訴訟行為，應由法定代理人合法代理。故法定
代理權之存在，乃訴訟成立要件之一，法院應依職權予以調查。
又關於祭祀公業之訴訟，設有管理人者，得以該管理人名義起訴
或被訴。再者，訴訟全部或一部之裁判，以他訴訟之法律關係是
否成立為據者，法院得在他訴訟終結前以裁定停止訴訟程序，民
事訴訟法第一百八十二條第一項定有明文。查本件兩造關於邱煥
火是否為祭祀公業邱烋之管理人，得否代表祭祀公業邱烋為訴訟
行為，存有爭議，法院就此爭議，應先予調查，如已另案提起訴
訟，於他案訴訟終結前，非不得裁定停止本件訴訟程序。如邱煥
火並無管理權，則其所為之訴訟行為難謂為合法，其訴訟代理人
所為之合意停止訴訟行為（含第二次合意停止）之效力，即有可
議。原裁定雖引民事訴訟法第四十九條規定，認能力或法定代理
權或為訴訟所必要之允許有欠缺而可以補正者，審判長應定期間
命其補正；如恐久延致當事人受損害時，得許其暫為訴訟行為，
因認相對人之當事人能力於補正前，其訴訟代理人所為同意停止
之訴訟行為亦為有效等語。惟查本件相對人之當事人能力是否欠
缺，原審尚未予以認定，且未見說明審判長已有許其暫為訴訟行
為之裁定，遽認本件第二次合意停止訴訟行為，得以發生合意停
止訴訟之效力，尚嫌速斷。抗告意旨，指摘原裁定不當，聲明廢
棄，非無理由。
據上論結，本件抗告為有理由。依民事訴訟法第四百九十二條，
裁定如主文。
中    華    民    國  一○○  年    七    月   十四   日
                      最高法院民事第三庭
                          審判長法官  劉  延  村  
                                法官  許  澍  林  
                                法官  黃  秀  得  
                                法官  魏  大  喨  
                                法官  鄭  傑  夫  
本件正本證明與原本無異
                                      書  記  官  
中    華    民    國  一○○  年    七    月  二十六  日
                                                      Ｅ